臺灣基隆地方法院刑事判決　　　　　　 100年度簡上字第34號
上　訴　人　臺灣基隆地方法院檢察署檢察官
被　　　告　鄭高旺
　　　　　　鄭克明
　　　　　　鄭煥章
前列 3人共
同選任辯護　陳培仁律師
人　　　　　陳炎琪律師
上列上訴人因被告犯偽造文書案件，不服本院基隆簡易庭中華民
國99年12月31日99年度基簡字第1855號第一審簡易判決（聲請簡
易判決處刑案號：臺灣基隆地方法院檢察署99年度偵字第3929號
），本院管轄之第二審合議庭判決如下︰
    主      文
上訴駁回。
    事實及理由
一、本案經本院審理結果，認第一審簡易庭以被告等所為均係觸
    犯刑法第214 條之使公務員登載不實罪，依刑事訴訟法第44
    9 條第1 項，刑法第2 條第1 項前段、第28條、第214 條、
    第74條第1 項第1 款，修正前刑法第56條、第41條第1 項前
    段，刑法施行法第1 條之1 ，中華民國九十六年罪犯減刑條
    例第2 條第1 項第3 款、第7 條第2 項、第9 條等規定，判
    處被告鄭高旺、鄭克明及鄭煥章各拘役50日，如易科罰金，
    均以銀元300 元即新臺幣900 元折算1 日，均減為拘役25日
    ，如易科罰金，皆以銀元300 元即新臺幣900 元折算1 日。
    被告鄭高旺部分併宣告緩刑2 年，核其認事用法，並無違誤
    ，量刑亦稱妥適，應予維持，爰引用第一審簡易判決（如附
    件）記載之事實、證據及理由。
二、檢察官上訴意旨略以：被告鄭克明為被告鄭高旺之朋友，甘
    冒犯法之危險，顯係獲得高額之代價，又為連續犯，原審僅
    判處拘役50日，無異鼓勵犯罪；而被告鄭高旺、鄭煥章故意
    犯法後，並未對鄭美鶴表示絲毫之歉意，渠等獲得高額之報
    酬，竟亦僅判處拘役50日，量刑顯屬過輕，實難令人甘服，
    為此請求撤銷原判決，另為適當之判決等語。
三、經查，原審認被告3 人所犯使公務員登載不實犯行罪證明確
    ，並於量刑時綜合全案犯罪情節，審酌被告3 人前均無不良
    素行，渠等所為雖使公務員於所掌公文書為不實之登載，然
    慮及被告鄭高旺欲生前處分所有之財產予至親即被告鄭煥章
    、被告鄭克明基於與鄭高旺之友誼，應允被告鄭高旺之請託
    ，始犯下本案之犯罪動機，被告鄭高旺為財產所有人，本即
    可自由處分名下財產，被告3 人於偵查中均已坦承犯行，且
    案發後被告鄭高旺就系爭不動產之贈與行為，亦經國家核課
    贈與稅等一切情狀，分別量處被告3 人各拘役50日，均依修
    正前刑法第41條第1 項前段，諭知易科罰金之折算標準，並
    依中華民國96年罪犯減刑條例之規定，依法各予以減刑2 分
    之1 ，並均依修正前刑法第41條第1 項前段之規定，諭知易
    科罰金折算標準，再審酌被告鄭高旺前未曾因故意犯罪受有
    期徒刑以上刑之宣告，犯後坦承犯行，且年事已高，身體狀
    況不佳，其本即可自由處分名下財產，逃漏之贈與稅復經依
    法補繳中，檢察官聲請原審予以緩刑之宣告等情，認被告鄭
    高旺應已知所悔悟，而無再犯之虞，所宣告之刑以暫不執行
    為適當，併予宣告緩刑2 年，經核其認事及用法並無違誤，
    量刑亦屬恰當，自應予以維持。上訴人雖以原審量刑過輕提
    起上訴，然關於刑之量定，係實體法上賦予法院在比例原則
    下得為自由裁量之事項，倘在法定刑度內，酌量科刑，如無
    偏執一端，致明顯失出失入情形，上級審法院即不得單就量
    刑部分遽指為不當或違法。本件原審量刑經核並未違反比例
    原則，亦無偏執一端，致明顯不當情形，故上訴意旨以原審
    量刑過輕云云，指摘原判決不當，難認有理由，應予駁回。
    至鄭美鶴雖具狀聲請傳喚證人楊林冬、楊慧君，及聲請調閱
    被告鄭克明89年以前至80年間之薪資所得及其配偶購屋之資
    金往來憑證，及向兆豐銀行基隆分行調閱系爭房地抵押貸得
    款項之流向及傳喚該行承辦人員，以證明被告鄭煥章之父鄭
    文煜曾將價值數億之不動產假買賣之名登記予被告鄭克明，
    再由被告鄭克明假買賣之名登記予被告鄭煥章，被告鄭煥章
    以系爭房地向銀行貸款之流向及被告鄭高旺是否知悉該貸款
    之流向，及基隆市○○路27號之租賃事宜等情，惟鄭美鶴並
    非本案之當事人或代理人，依法本無聲請調查證據之權，況
    本件被告3 人所犯使公務員登載不實犯行之罪證已臻明確，
    鄭美鶴上開聲請調查之證據，亦與本件被告等是否成立犯罪
    乙節毫無關涉，自無調查之必要，附此敘明。
據上論斷，應依刑事訴訟法第455 條之1 第1 項、第3 項、第36
8 條、第373 條，判決如主文。
本案經檢察官王亞樵到庭執行職務。
中    華    民    國    100   年     4    月    12    日
                  刑事第五庭審判長法  官    齊  潔
                                  法  官    吳佳齡
                                  法  官    蔡和憲
上正本證明與原本無異
本件判決不得上訴。
中    華    民    國   100    年    4     月    12    日
                                  書記官    翁其良
附件：
臺灣基隆地方法院刑事簡易判決        99年度基簡字第1855號
聲  請  人  臺灣基隆地方法院檢察署檢察官
被      告  鄭高旺  男  88歲（民國○○年○○月○日生）
                    身分證統一編號：Ｚ000000000號
                    住基隆市○○區○○路8之1號
            鄭克明  男  57歲（民國○○年○月○○日生）
                    身分證統一編號：Ｚ000000000號
                    住基隆市○○區○○街141巷29號
                    居基隆市○○街12號
            鄭煥章  男  32歲（民國○○年○月○日生）
                    身分證統一編號：Ｚ000000000號
                    住基隆市○○區○○路8之1號
                    居基隆市○○街12號
上二人共同
選任辯護人  羅興章律師
            蘇清文律師
上列被告因偽造文書案件，經檢察官聲請以簡易判決處刑（99年
度偵字第3929號），本院判決如下：
    主  文
鄭高旺共同連續明知為不實之事項，而使公務員登載於職務上所
掌之公文書，足以生損害於公眾，處拘役伍拾日，如易科罰金，
以銀元佰元即新臺幣玖佰元折算壹日，減為拘役貳拾伍日，如
易科罰金，以銀元佰元即新臺幣玖佰元折算壹日。緩刑貳年。
鄭克明共同連續明知為不實之事項，而使公務員登載於職務上所
掌之公文書，足以生損害於公眾，處拘役伍拾日，如易科罰金，
以銀元佰元即新臺幣玖佰元折算壹日，減為拘役貳拾伍日，如
易科罰金，以銀元佰元即新臺幣玖佰元折算壹日。
鄭煥章共同連續明知為不實之事項，而使公務員登載於職務上所
掌之公文書，足以生損害於公眾，處拘役伍拾日，如易科罰金，
以銀元佰元即新臺幣玖佰元折算壹日，減為拘役貳拾伍日，如
易科罰金，以銀元佰元即新臺幣玖佰元折算壹日。
    事  實
一、鄭高旺與鄭煥章係祖孫關係、與鄭克明係友人關係。緣鄭高
    旺為基隆市○○區○○路98巷22號建物暨坐落基隆市○○區
    ○○段2 小段143 地號土地、基隆市○○區○○路27號建物
    暨坐落基隆市○○區○○段2 小段143 、144 號地號土地（
    下稱系爭不動產）之所有權人，鄭高旺為杜絕親屬爭議順利
    將系爭不動產移轉登記予鄭煥章名下，乃思以「假買賣真贈
    與」之方式，計劃將系爭不動產以虛偽買賣之方式，先移轉
    登記為鄭克明所有，再移轉登記為鄭煥章所有，其計劃並取
    得鄭克明、鄭煥章之同意，是渠等3 人乃基於使公務員登載
    不實文書之概括犯意聯絡，明知渠等3 人間就系爭不動產之
    買賣為不實事項，竟於民國91年間某日，在不詳處所，由鄭
    高旺與鄭克明間、鄭克明與鄭煥章間分別簽立系爭不動產之
    所有權買賣移轉契約書（移轉日期分別虛偽記載為91年8 月
    8 日、95年3 月30日），並由鄭高旺委由不知情之代書趙予
    邡先於91年8 月26日，持前開鄭高旺與鄭克明間簽立之系爭
    不動產之買賣移轉契約書，至基隆市信義地政事務所，以買
    賣為原因，辦理系爭不動產之移轉登記手續，致不知情之承
    辦人員於形式審查後，於91年8 月27日，以買賣為原因，將
    系爭不動產由鄭高旺出移轉登記至鄭克明名下之不實事項，
    登載在其職務上掌管之地籍資料等公文書上；嗣鄭高旺再委
    由不知情之趙予邡，於95年4 月12日，持前開鄭克明與鄭煥
    章間簽立之系爭不動產之買賣移轉契約書，同至基隆市信義
    地政事務所，以買賣為原因，辦理系爭不動產之移轉登記手
    續，致不知情之承辦人員於形式審查後，於95年4 月17日，
    以買賣為原因，將系爭不動產由鄭克明移轉登記至鄭煥章名
    下之不實事項，登載在其職務上掌管之地籍資料等公文書上
    ，均足生損害於地政事務所對於地籍資料管理之正確性，鄭
    高旺、鄭克明及鄭煥章即以上揭方式，連續使公務員於所掌
    公文書為不實之登載。嗣經鄭高旺養女鄭美鶴察覺有異，調
    閱上開不動產過戶資料，始悉上情。
二、案經鄭美鶴告發由臺灣基隆地方法院檢察署檢察官偵查後聲
    請簡易判決處刑。
    理  由
一、認定犯罪事實所憑之證據及理由：
    上開事實，業據被告鄭高旺、鄭克明及鄭煥章坦承在卷，互
    核3 人所供大致相符，並據證人即告發人鄭美鶴、證人即代
    書趙予邡證述在卷，且有系爭不動產之土地登記申請書、土
    地及建築改良物買賣所有權移轉契約書、契稅收據、增值稅
    繳納收據、戶籍謄本、印鑑證明、土地及建物所有權狀等件
    影本（被告鄭高旺與被告鄭克明間、被告鄭克明與被告鄭煥
    章間各1 份，見99年度交查字第242 號卷第22-54 頁）在卷
    可憑，被告3 人之自白核與事實相符，可以採信。綜上，本
    案事證明確，被告3人犯行均堪認定，應依法論科。
二、論罪科刑
  (一)按被告鄭高旺、鄭克明及鄭煥章行為後，刑法及刑法施行法
    業於94年2 月2 日經總統以華總一義字第09400014901 號令
    修正公布，並於95年7 月1 日施行（下稱「新刑法」，修正
    前刑法下稱「舊刑法」），參酌最高法院95年5 月23日刑事
    庭第8 次會議決議結論，新刑法第2 條第1 項之規定，係規
    範行為後法律變更所生新舊法律比較適用之準據法，於新刑
    法施行後，應適用新刑法第2 條第1 項之規定，為「從舊從
    輕」之比較。且比較時，應就罪刑有關之共犯、未遂犯、連
    續犯、想像競合犯、牽連犯、結合犯以及累犯加重、自首減
    輕、暨其他法定加減原因與加減例等一切情形，綜其全部罪
    刑之結果，而為比較，再適用有利於行為人之法律處斷。而
    易科罰金、易服勞役、緩刑、保安處分之宣告，則涉及裁量
    權之行使，須於裁量權行使時，方有比較適用問題，此部分
    得予割裂適用。
    1.查被告3 人行為後，刑法施行法第1-1 條規定：94年1 月
      7 日刑法修正施行後，刑法分則編所定罰金之貨幣單位為
      新臺幣；94年1 月7 日刑法修正時，刑法分則編未修正之
      條文定有罰金者，自94年1 月7 日刑法修正施行後，就其
      所定數額提高為30倍；但72年6 月26日至94年1 月7 日新
      增或修正之條文，就其所定數額提高為3 倍。本件被告3
      人所犯如後認定之刑法第214 條之使公務員登載不實罪，
      係自94年1 月7 日刑法修正時，未曾修正之條文，其罰金
      本刑依法提高（新台幣）30倍。而修正前刑法第33條第5
      款規定：「罰金：1 元（銀元）以上」，修正後刑法第33
      條第5 款則規定：「罰金：新臺幣一千元以上，以百元計
      算之」。從而，刑法分則編各罪所定罰金刑之最高數額，
      於上開規定修正後並無不同，惟修正後刑法第33條第5 款
      所定罰金刑最低數額，較之修正前提高，自以修正前刑法
      第33條第5 款規定有利於被告。是經綜合比較結果，裁判
      時之新刑法並未有利於被告，依刑法第2 條第1 項前段之
      規定，應適用舊刑法第33條第5 款之規定。
    2.次查新刑法第28條規定：「二人以上共同實行犯罪之行為
      ，皆為正犯」，而舊刑法第28條則規定，「二人以上共同
      實施犯罪之行為，皆為正犯」，考其修正理由，僅係意在
      排除「陰謀共同正犯」、「預備共同正犯」之適用，而與
      本案之共犯型態不生影響，即就本案共犯型態而論，新、
      舊法律並未異其旨趣，是亦不生新舊法律比較適用之問題
      （最高法院95年11月7 日95年度第次刑事庭會議參照）
      。
    3.舊刑法第56條連續犯之規定業經刪除，故連續數行為而犯
      同一罪名，依舊刑法第56條規定，應以一罪論，但得加重
      其刑；而依新刑法則已無連續犯可資適用，即應將各次犯
      行以數罪併合處罰，從而適用修正前關於連續犯之規定，
      自係較為有利。
    4.復按新刑法第41條第1 項前段規定：「犯最重本刑為五年
      以下有期徒刑以下之刑之罪，而受六個月以下有期徒刑或
      拘役之宣告者，得以新臺幣一千元、二千元或三千元折算
      一日，易科罰金」。而被告行為時之舊刑法第41條第1 項
      前段則規定：「犯最重本刑為五年以下有期徒刑以下之刑
      之罪，而受六個月以下有期徒刑或拘役之宣告，因身體、
      教育、職業、家庭之關係或其他正當事由，執行顯有困難
      者，得以一元以上三元以下折算一日，易科罰金」，而被
      告行為時之易科罰金折算標準，修正前罰金罰鍰提高標準
      條例第2 條前段之規定（現已刪除），就其原定數額提高
      為一百倍折算一日，亦即，本件被告行為時之易科罰金折
      算標準，應以銀元300 元折算1 日，經折算為新臺幣後，
      應以新臺幣900 折算為1 日。比較新舊刑法之易科罰金折
      算標準，以舊刑法第41條第1 項前段之規定，較有利於被
      告。
    5.被告3 人行為後刑法第74條緩刑之規定雖經修正，惟本院
      裁判時係在新法修正後，應逕行適用新法第74條緩刑之規
      定（最高法院95年度第八次刑事庭會議決議七參照）。
    6.綜合上述各條文修正前、後之比較，可知依修正前、後之
      規定，修正後之罰金最低數額之折算標準，較修正前提高
      ，連續犯之刪除、易科罰金之折算標準修正，顯然不利於
      被告3 人，揆諸前揭最高法院決議所揭示之罪刑綜合比較
      原則，依刑法第2 條第1 項前段之規定，應整體適用行為
      時即修正前之規定。
  (二)核被告鄭高旺、鄭克明及鄭煥章等3 人先後2 次所為，均係
    犯刑法第214 條之使公務員登載不實罪。被告3 人間，就上
    開所犯，有犯意聯絡及行為分擔，均為共同正犯。又被告3
    人利用不知情之代書趙予邡辦理登記，均為間接正犯。被告
    3 人先後2 次犯行，時間緊密，所犯構成要件相同，顯係基
    於概括犯意為之，均為連續犯，均依修正前刑法第56條規定
    論以一罪，並各加重其等之刑。爰審酌被告3 人前均無不良
    素行，有臺灣高等法院被告前案紀錄表3 份在卷可查，被告
    3 人所為雖使公務員於所掌公文書為不實之登載，然慮及被
    告鄭高旺欲生前處分所有之財產予至親即被告鄭煥章、被告
    鄭克明基於與鄭高旺之友誼應允被告鄭高旺之請託始犯下本
    案之犯罪動機，被告鄭高旺為財產所有人，本即可自由處分
    名下財產，被告3 人於偵查中均已坦承犯行，且案發後被告
    鄭高旺就系爭不動產之贈與行為，亦經國家核課贈與稅等一
    切情狀，分別量處如主文所示之刑，並均依修正前刑法第41
    條第1 項前段，諭知易科罰金之折算標準。又被告3 人犯罪
    時間均在96年4 月24日以前，合於中華民國96年罪犯減刑條
    例之規定，應依法予以減刑二分之一，並均依修正前刑法第
    41條第1 項前段之規定，諭知易科罰金折算標準。末查，被
    告鄭高旺前未曾因故意犯罪受有期徒刑以上刑之宣告，有前
    引臺灣高等法院被告前案紀錄表在卷可憑，本院慮其犯後坦
    承犯行，且年事已高，身體狀況不佳，其本即可自由處分名
    下財產，逃漏之贈與稅復經依法補繳中，檢察官聲請本院予
    以緩刑之宣告等情，認被告鄭高旺應已知所悔悟，而無再犯
    之虞，所宣告之刑以暫不執行為適當，爰併予宣告緩刑2 年
    ，以利自新。
三、應依刑事訴訟法第449 條第1 項，刑法第2 條第1 項前段、
    第28條、第214 條、第74條第1 項第1 款，修正前刑法第56
    條、第41條第1 項前段，刑法施行法第1 條之1 ，中華民國
    九十六年罪犯減刑條例第2 條第1 項第3 款、第7 條第2 項
    、第9 條，逕以簡易判決處刑如主文所示。
如不服本判決，得自收受送達之日起10日內，向本院提起上訴。
中    華    民    國    99    年    12    月    31    日
                  基隆簡易庭法  官  劉桂金
以上正本證明與原本無異。
如不服本判決，應於判決送達後10日內，向本院提出上訴書狀，
敘述上訴理由，上訴於本院合議庭，並按他造當事人之人數附具
繕本。
中    華    民    國    99    年    12    月    31    日
                            書記官  劉如純
附錄本案論罪科刑法條：
中華民國刑法第214條
明知為不實之事項，而使公務員登載於職務上所掌之公文書，足
以生損害於公眾或他人者，處3 年以下有期徒刑、拘役或5 百元
以下罰金。